最高法院刑事判決　　　　　　　　　　　　　　　八十七年度台上字第三九七六號
　　上　訴　人　甲○○
右上訴人因殺人案件，不服台灣高等法院台中分院中華民國八十七年九月二十三日第
二審判決（八十七年度上重訴字第二四號，起訴案號：台灣南投地方法院檢察署八十
七年度偵字第一七○八號），提起上訴，本院判決如左：
    主  文
上訴駁回。
    理  由
本件原判決認定：上訴人甲○○於民國八十二年間因傷害案件，經台灣台中地方法院
判處有期徒刑四月確定，於八十三年一月十八日執行完畢，仍未悔改。又於八十七年
四月二十二日二十二時許，因懷疑其南投縣水里鄉興隆村林朋巷一○六號住處所架設
之有線電視（俗稱第四台）電纜線，遭其胞兄蕭再春拔除，即持其所有之銼刀一把，
前往同巷一一一號蕭再春住宅，欲找蕭再春理論。蕭再春之女蕭心怡聽聞上訴人踢
鐵門之聲音，乃詢問其何事，上訴人即出言叫稱：為何剪斷伊家之第四台電纜線，
害伊無法看電視等語。蕭再春經其子蕭健國呼叫後，即持木棍至屋外與上訴人爭吵、
拉扯，於拉扯中，上訴人之右手為蕭再春所持之木棍擊中，益加氣憤，竟基於殺人之
犯意，以上開預藏之銼刀猛刺蕭再春之左前臂外後側、左上臂外側及左胸近腋窩後側
各一刀，致蕭再春之左前臂外後側裂傷（銳器傷）四×二公分；左上臂外側裂傷（銳
器傷）六×二公分；左胸近腋窩後側刺入裂傷、大量出血，深入肺部長七‧八公分寬
四公分。蕭再春之妻吳桂園及其女蕭心怡見蕭再春（原判決誤載為甲○○）傷重倒地
，急欲外出救助，上訴人竟另行起意，恐嚇欲殺伊等全家，使吳桂園、蕭心怡母女畏
懼而退回屋內（上訴人恐嚇危害安全部分未據起訴）。嗣上訴人為恐吳桂園等人報警
，始迅速逃離現場。蕭再春雖經家人送醫，惟因主動脈穿刺傷、低容積性休克，於途
中傷重死亡等情。係以右揭事實業據證人即在場目擊之蕭心怡、吳桂園分別於警訊、
偵查中及第一審調查時證述甚詳，即上訴人亦坦承持扣押之銼刀刺擊其兄即被害人蕭
再春死亡等情不諱，而被害人因遭刺殺，受有如上創傷，於送醫途中死亡，復經公訴
人督同法醫師相驗屬實，製有勘驗筆錄、驗斷書、相驗屍體證明書等附卷可按。又以
扣案之銼刀係屬平面刀械，若非用力甚猛，尚難輕易刺入人體，上訴人竟持之刺擊被
害人，其中一刀且深入被害人之肺部，足見用力至鉅，殺意至堅，堪認有殺害被害人
之決意。為其所憑之證據及認定之理由。對於上訴人辯稱：因蕭再春以木棍刺伊胸口
，伊始取出銼刀擬將木棍打掉，不慎刺及蕭再春一刀，係正當防衛，且伊並未於蕭心
怡及吳桂園欲救助蕭再春時，恐嚇要殺害其全家等語，認係卸責之詞，非可採信，亦
已依據調查之結果，詳予指駁。並說明上訴人所為係犯刑法第二百七十一條第一項之
殺人罪，其於八十二年間因傷害案件，經台灣台中地方法院判處有期徒刑四月，於八
十三年一月十八日執行完畢（有台灣南投地方法院檢察署刑案資料查註紀錄表可稽）
，五年以內又犯本件之罪，為累犯，應依法就法定刑關於有期徒刑部分加重其刑。至
上訴人恐嚇危害安全部分未經起訴，且與殺人罪無裁判上一罪之關係，不得併予審判
。因認第一審適用刑法第二百七十一條第一項、第四十七條、第三十七條第一項、第
三十八條第一項第二款之規定，並審酌上訴人罔顧人倫，僅因細故即持刀殺害兄長，
犯罪後又未與被害人遺屬和解等一切情狀，量處無期徒刑，宣告褫奪公權終身；扣押
之銼刀一把，為上訴人所有，係供犯罪所用之物，併予諭知沒收。為無不合，予以維
持。經核原判決於法並無違誤。又按精神耗弱人之行為僅得減輕其刑而非必須減輕，
上訴人於原審調查時固曾供稱：伊有精神分裂症云云（見原審卷第十五頁），惟原判
決既未認定上訴人於行兇時為精神耗弱人，則其未就上訴人有無精神耗弱之情形另為
調查說明，亦未予以減輕其刑，自無違背法令可言，上訴意旨執為指摘，尚非可取；
至其餘上訴意旨仍執陳詞否認有殺人之故意而為事實上之爭辯，亦無理由，應予駁回
。
據上論結，應依刑事訴訟法第三百九十六條第一項，判決如主文。
中      華      民      國    八十七    年     十一     月    二十六    日
                              最高法院刑事第五庭
                                  審判長法官  黃  劍  青
                                        法官  劉  敬  一
                                        法官  林  增  福
                                        法官  邵  燕  玲
                                        法官  張  清  埤
      右正本證明與原本無異
                                              書  記  官
中      華      民      國    八十七    年     十二     月      一      日
